【裁判字號】    89,重訴,358
【裁判日期】    900516
【裁判案由】    侵權行為損害賠償
【裁判全文】
臺灣彰化地方法院民事判決  八十九年度重訴字第三五八號
    原      告  乙○○
    訴訟代理人  陳益軒律師
    被      告  甲○○
右當事人間侵權行為損害賠償事件，由刑事庭移送前來，本院判決如左：
    主    文
被告應給付原告新台幣玖佰陸拾柒萬肆仟肆佰伍拾玖元，及自民國八十九年三月二十
五日起至償日止，按年息百分之五計算之利息。
原告其餘之訴駁回。
訴訟費用由被告負擔十分之六，餘由原告負擔。
本判決於原告以新台幣參佰貳拾參萬元供擔保後，得假執行。
原告其餘假執行之聲請駁回。
    事    實
甲、原告方面：
一、聲明：（一）被告應給付原告新台幣（下同）一千六百八十二萬四千零九十九元
    ，及自起訴狀繕本送達翌日即八十九年三月二十五日起至清償日止，按年息百分
    之五計算之利息。（二）原告願供擔保，請准宣告假執行。
二、陳述：
    （一）被告甲○○於民國八十八年六月七日三時四十分許，駕駛車牌號碼Ｒ八－
          九五一一號自小貨車沿彰化縣田中鎮○○路，由東往西方向行駛，途經同
          路與東閔路之閃光紅燈之交岔路口時，應注意車輛行駛時，駕駛人應注意
          車前狀況，隨時採取必要之安全措施及車輛行至交岔路口，支線道應暫停
          讓幹道車先行等道路交通安全規定，而依當時情形，又無不能注意之情事
          ，竟疏於注意，未暫停注意幹線道之來車仍貿然前駛，致與原告所駕駛，
          沿東閔路由南往北，行經閃光黃燈交岔路口時，亦疏未注意減速慢行，且
          仍以時速六十公里之速度超速駛來之車牌號碼ＱＩ－六四九九號自小客車
          相撞而肇事，致原告因之受有頸椎第五節壓迫性骨折合併脊髓損傷及四肢
          偏癱之重大難治傷害。被告亦因此肇事行為經台灣高等法院台中分院判處
          有期徒刑六月確定。
    （二）按因故意或過失，不法侵害他人之權利者，負損害賠償責任；不法侵害他
          人之身體或健康者，對於被害人因此喪失或減少勞動能力或增加生活上之
          需要時，應負損害賠償責任；不法侵害他人之身體、健康、名譽或自由者
          ，被害人雖非財產上之損害，亦得請求賠償相當之金額，民法第一百八十
          四條第一項、第一百九十三條第一項及第一百九十五條第一項分別定有明
          文。又因犯罪而受損害之人，於刑事訴訟程序得附帶提起民事訴訟，對於
          被告依民法負賠償責任之人，請求回復其損害。前項請求之範圍，依民法
          之規定，刑事訴訟法第四百八十七條亦著有規定。從而原告自得於本件刑
          事訴訟程序中，提此附帶民事損害賠償，對被告為左列之請求：
      Ａ、醫療費：一十二萬一千一百三十元。
      Ｂ、喪失或減少勞動或增加之生活上需費用：
      ａ、勞動能力損失部分：原告四肢癱瘓，日後恢復之可能性極微，日常生活需
          他人照顧，顯已喪失全部勞動能力，原告係四十七年十二月二十八日生，
          八十八年六月七日案發受傷，時值四十歲，依勞動基準法第五十四條第一
          項第一款之規定，六十歲為勞工之強制退休年齡，尚有二十年之工作能力
          ，原告乃從事計程車駕駛營業者，每日平均營業所得計一千五百元，年薪
          應為五十四萬七千五百元，依霍夫曼計算法扣除中間利息後，原告得一次
          請求七百四十五萬四千七百九十七元（547500X13.00000000=0000000，小
          數點以下四拾五入，下同）。
      ｂ、增加生活上需要部分：
          醫療器材部分：原告受有四肢癱瘓之傷害，自須購買輪椅等醫療器材，合
          計一十二萬三千九百元。
          看護費用部分：原告受有四肢癱瘓，大小便失禁，且無法站立乃步行，終
          生均需專人看護，之前及目前均請人看護，事後需由親屬代為照顧原告之
          起居，親屬看護費所付出之勞力，並非不能評價為金錢，只因兩者身分關
          係密切而免除支付義務，此種親屬基於身分關係之恩惠，自不能加惠於加
          害人，故由親屬看護時，雖無現實看護費之支付，仍應衡量及比照僱用職
          業護士看護情形，認被害人受有相當看護費之損害，得向加害人請求賠償
          （參照最高法院八十六年度台上字第二００五號判決），故自八十八年六
          月八日至八十八年十一月五之看護費計二十六萬八千五百元。又原告為節
          省看護費用，乃依法聘請外勞看護，每月一萬五千八百四十元，工作期間
          自八十八年十一月四日起至九十年十一月三日止（外勞從八十八年十一月
          六日正式接手看護），依霍夫曼式計算法扣除中間利息後，共計三十五萬
          三千八百一十五元（15840X12X1.00000000=353815）。另原告自九十年十
          一月四日起需由家人看護，看護費每日以一千元計算，每年為三十六萬五
          千元，斯時原告為四十二歲，依八十六年台灣地區男性簡易生命表，被害
          人餘命為三十三年，依霍夫曼式計算法扣除中間利息後，得請求七百萬一
          千九百五十七元（365000X19.00000000=0000000），總計看護費用為七百
          六十二萬四千二百七十二元。
      Ｃ、精神慰藉金部分：原告案發時年僅四十歲，正值人生壯年之際，郤因本件
          車禍受傷，造成四肢癱瘓，大小便失禁，且無法站立及步行，日常生活須
          他人照顧，需終生臥床，與輪椅為伍，處處須仰賴他人照顧，其美好之前
          程完全化為烏有，尤要面對數十年漫長之歲月，加上三位子女正值就學極
          賴原告謀生以維持學業及生計，原告郤無能為力，其所受精神及肉體之痛
          苦難以言諭，實無法以金錢彌補，爰請求一百五十萬元之精神慰藉金。
    （三）綜上所述，原告所受之損害為醫療費支出一十二萬一千一百三十元，喪失
          勞動能力損失及增加生活上需要計一千五百二十萬二千九百六十九元，精
          神慰藉金一百五十萬元，合計為一千六百八十二萬四千零九十九元。
三、證據：提出醫療費用收據十五紙、診斷證明書、戶籍謄本、彰化縣汽車駕駛員職
    業工會函、醫療衛生材料等費用之發票收據乙份、看護費收據、聘請外勞文件等
    件為證。
乙、被告方面：
一、聲明：原告之訴駁回。
二、陳述：對肇事鑑定結果無意見，原告要求太高，負擔不起，伊願意賠償一百七十
    萬元（包括保險給付）。原告所主張之醫療費用、看護費、醫療器材、工作損失
    等之計算均無意見。
丙、本院依職權調閱台灣高等法院台中分院八十九年度交上易字第三０三一號刑事卷
    宗全卷。
    理    由
一、原告主張被告甲○○於八十八年六月七日三時四十分許，駕駛車牌號碼Ｒ八－九
    五一一號自小貨車沿彰化縣田中鎮○○路，由東往西方向行駛，途經同路與東閔
    路之閃光紅燈之交岔路口時，應注意車輛行駛時，駕駛人應注意車前狀況，隨時
    採取必要之安全措施及車輛行至交岔路口，支線道應暫停讓幹道車先行等道路交
    通安全規定，而依當時情形，又無不能注意之情事，竟疏於注意，未暫停注意幹
    線道之來車仍貿然前駛，致與原告所駕駛，沿東閔路由南往北，行經閃光黃燈交
    岔路口時，亦疏未注意減速慢行，且仍以時速六十公里之速度超速駛來之車牌號
    碼ＱＩ－六四九九號自小客車相撞而肇事，致原告因之受有頸椎第五節壓迫性骨
    折合併脊髓損傷及四肢偏癱之重大難治傷害。被告亦因此肇事行為經台灣高等法
    院台中分院判處有期徒刑六月確定等情，有本院八十九年度易字第二八三號及台
    灣高等法院台中分院八十九年度交上易字第三０三一號刑事判決附卷可稽，且為
    被告所不爭執，應認原告之主張為真正。又被告既因駕駛自小貨車行經閃光紅燈
    交岔路口，支線道車未讓幹道車先行而致肇事，則其對本件車禍之發生自有過失
    無訛，原告所受前開傷害與本件車禍間有相當因果關係，應堪認定。
二、按因故意或過失，不法侵害他人之權利者，負損害賠償責任；不法侵害他人之身
    體或健康者，對於被害人因此喪失或減少勞動能力或增加生活上之需要時，應負
    損害賠償責任；不法侵害他人之身體、健康、名譽或自由者，被害人雖非財產上
    之損害，亦得請求賠償相當之金額，民法第一百八十四條第一項、第一百九十三
    條第一項及第一百九十五條第一項分別定有明文。本件因被告之過失行為致原告
    受有上開傷害而受損害，被告自應負損害賠償責任。
三、茲就原告請求之各項損害賠償，分別審核如下：
    Ａ、醫療費：原告主張因本件車禍致受有頸椎第五節壓迫性骨折合併脊髓損傷及
        四肢偏癱之重大難治傷害，經送醫後合計支出醫療費用計一十二萬一千一百
        三十元等語，並提出收據十五紙為證。此外，原告此部分之請求，復為被告
        所不爭執，故原告此部分之請求應予准許。
    Ｂ、喪失或減少勞動能力部分：原告主張因本件車禍致四肢癱瘓，日後恢復之可
        能性極微，日常生活需他人照顧，顯已喪失全部勞動能力，又原告係四十七
        年十二月二十八日生，八十八年六月七日案發受傷，時值四十歲，依勞動基
        準法第五十四條第一項第一款之規定，六十歲為勞工之強制退休年齡，尚有
        二十年之工作能力，原告乃從事計程車駕駛營業者，每日平均營業所得計一
        千五百元，年薪應為五十四萬七千五百元，依霍夫曼計算法扣除中間利息後
        ，原告得一次請求七百四十五萬四千七百九十七元（547500X13.00000000=0
        000000）等語，業據其提出戶籍謄本及台中市立復健醫院診斷證明書、彰化
        縣汽車駕駛員職業工會八十九年二月二十四日彰駕工總字第０００二五號函
        為證。原告因本件車禍致第五節頸椎骨折與頸部脊髓損傷，導致四肢肩部以
        下肌力喪失，軀幹無力，雙下肢麻痺癱瘓，無法執行穿脫衣物、洗浴或自行
        轉位於床椅之間，坐立平衡差，無法自行站立或行走，無法執行任何勞動工
        作，依目前神經損傷之程度，無恢復之可能，有台中市立復健院八十九年四
        月七日台復九川化字第八九０四二號函附於本院八十九年度易字第二八三號
        刑事卷內可按，是原告業已完全喪失勞動能力無訛。此外，被告就原告此部
        分所為之計算方式，復不爭執，故原告此部分之請求應予准許。
    Ｃ、增加生活上需要部分：
        醫療器材部分：原告主張因本件事故受有四肢癱瘓之傷害，自須購買輪椅等
        醫療器材，合計一十二萬三千九百元，業據其提出收據三紙，並為被告所不
        爭執，堪信為真實。原告此部分之請求，亦應准許。
        看護費用部分：原告主張其受有四肢癱瘓，大小便失禁，且無法站立乃步行
        ，終生均需專人看護，之前及目前均請人看護，事後需由親屬代為照顧原告
        之起居，故自八十八年六月八日至八十八年十一月五之看護費計二十六萬八
        千五百元。又原告為節省看護費用，乃依法聘請外勞看護，每月一萬五千八
        百四十元，工作期間自八十八年十一月四日起至九十年十一月三日止（外勞
        從八十八年十一月六日正式接手看護），依霍夫曼式計算法扣除中間利息後
        ，共計三十五萬三千八百一十五元（15840X12X1.00000000=353815）。另原
        告自九十年十一月四日起需由家人看護，看護費每日以一千元計算，每年為
        三十六萬五千元，斯時原告為四十二歲，依八十六年台灣地區男性簡易生命
        表，被害人餘命為三十三年，依霍夫曼式計算法扣除中間利息後，得請求七
        百萬一千九百五十七元（365000X19.00000000=0000000），總計看護費用為
        七百六十二萬四千二百七十二元，業據其提出看護費收據、聘請外勞文件等
        件為證，並為被告所不爭執，原告此部分之請求，應予准許。
        前二者總計七百七十四萬八千一百七十二元。
    Ｄ、精神慰藉金部分：原告主張案發時其年僅四十歲，正值人生壯年之際，郤因
        本件車禍受傷，造成四肢癱瘓，大小便失禁，且無法站立及步行，日常生活
        須他人照顧，需終生臥床，與輪椅為伍，處處須仰賴他人照顧，其美好之前
        程完全化為烏有，尤要面對數十年漫長之歲月，加上三位子女正值就學極賴
        原告謀生以維持學業及生計，原告郤無能為力，其所受精神及肉體之痛苦難
        以言諭，實無法以金錢彌補，爰請求一百五十萬元之精神慰藉金。本院斟酌
        原告係計程車司機，本件事故發生時年僅四十歲，正值壯年，傷後呈第五節
        頸椎骨折與頸部脊髓損傷，導致四肢肩部以下肌力喪失，軀幹無力，雙下肢
        麻痺癱瘓，無法執行穿脫衣物、洗浴或自行轉位於床椅之間，坐立平衡差，
        無法自行站立或行走，無法執行任何勞動工作，依目前神經損傷之程度，無
        恢復之可能，有台中市立復健院八十九年四月七日台復九川化字第八九０四
        二號函附於本院八十九年度易字第二八三號刑事卷內可按，其須終日臥床或
        以輪椅代步；被告係以賣蛤為業等兩造之身分、地位及經濟狀況等情，認原
        告請求慰藉金一百五十萬元，尚嫌過高，應核減為八十萬元，方為公充。
    Ｅ、前四項合計金額為一千六百一十二萬四千零九十九元，惟按損害之發生或擴
        大，被害人與有過失者，法院得減輕賠償金額或免除之，民法第二百十七條
        定有明文。本件被告駕駛自小貨車行經閃光紅燈交岔路口支道車未停讓幹道
        車先行，固為肇事主因，但原告駕駛自小客車行經閃光黃燈交岔路口超速行
        駛，亦為肇事次因，此有台灣省彰化縣區車輛行車事故鑑定委員會八十九年
        二月十日彰鑑字第八八六五七號函送之鑑定意見書附卷可按。本院認被告及
        原告就本件事故之發生分別應負十分之六與十分之四之過失責任，因而本院
        將被告應賠償金額減輕十分之四，據此核算，原告請求賠償之金額即為九百
        六十七萬四千四百五十九元（00000000元乘十分之六）。
四、從而，原告基於民法第一百八十四第一項前段、第一九十三條第一項、第一百九
    十五條第一項之規定，請求被告賠償九百六十七萬四千四百五十九元，及自起訴
    狀繕本送達翌日，即八十九年三月二十五日起至清償日止，按年息百分之五計算
    之利息，即有理由，應予准許，逾此部分之請求，則屬無據，應予駁回。
五、原告陳明願供擔保，聲請宣告假執行，就其勝訴部分，核無不合，爰酌定相當擔
    保金額予以准許。至原告敗訴部分，其假執行之聲請即失所附麗，應併予駁回。
六、據上論結，原告之訴為一部有理由，一部無理由，依民事訴訟法第七十九條但書
    、第三百九十條第二項，判決如主文。
中      華      民      國    九十      年      五      月      十六    日
                                    臺灣彰化地方法院民事第一庭
~B法      官  陳秋錦
右為正本係照原本作成。
如對本判決上訴須於判決送達後廿日內向本院提出上訴狀。
~B法院書記官  范鳳月
中      華      民      國    九十      年      五      月      九      日


司法院資訊處製作；財團法人民間司法改革基金會備份。
